【裁判字號】    95,抗,379
【裁判日期】    951030
【裁判案由】    聲請押
【裁判全文】
臺灣高等法院臺南分院刑事裁定           95年度抗字第379號
抗  告  人  臺灣臺南地方法院檢察署檢察官
被      告  丙○○
被      告  乙○○
被      告  甲○○
上列抗告人因被告聲請羈押案件，不服臺灣臺南地方法院中華民
國95年10月19日裁定（95年度聲羈字第523號），提起抗告，本
院裁定如下：
    主  文
抗告駁回。
    理  由
一、本件抗告意旨詳附件抗告書。
二、經查：
  (一)檢察官固指稱連續壁滲漏改善工程未完全施工，而尚禹公司
    已領取全數款項新台幣（下同）4800餘萬元，其下包商扶之
    善僅取680萬元，如何能謂被告乙○○無偷工減料之事？而
    監造人王志宏因深知尚禹公司實際未施作連續壁滲漏改善工
    程，故拒不配合尚禹公司估驗，承辦本項業務之被告丙○○
    如何能諉為不知？被告丙○○未將上情向上反應，堅持暫緩
    估驗，反簽請准許尚禹公司請領工程款等，如何能認其無工
    程舞幣或圖利之犯嫌？本件若係私人修繕工程，連續壁滲水
    之事，豈可容忍其發生，而不與施工者爭執即照樣付款？又
    側牆施工之結果，會因此增加施工成本，於當初投標或議價
    之時，即應予以考慮，如何於事後以相互勾結之方式，巧立
    名目，另追加大筆預算興建側牆？縱認有加裝側牆之必要，
    雙方即應在統包契約中訂明，卻故意不將之列入服務建議書
    中，顯見雙方事前均預留伏筆，以之作為將來追加預算之籍
    口，以之圖利尚禹公司。又側牆之估價單應係提出一米需用
    多少水泥、鋼筋等材料明細，非僅提一米之側牆為若干元，
    被告丙○○長年負責此業務，且監造人王志宏亦以此理由拒
    簽證，被告丙○○不可能不知云云。惟經原審訊問及參酌卷
    證結果，尚無直接證據可證明系爭改善工程確有偷工減料情
    形；又縱使被告丙○○未堅持暫緩估驗，及其興建側牆之決
    策有何不妥，惟其並非系爭工程之設計規劃人，如何在投標
    或議價之初即予納入考慮？是此部分顯係檢察官之推想，其
    據此推論被告乙○○有偷工減料情事，被告丙○○有工程舞
    幣或圖利犯嫌云云，不免率斷!
  (二)再者，檢察官另指稱「結構安全評估書」與「海安路地下一
    、二層之主體結構安全簽證」乃兩件事，均由被告甲○○一
    人提出，完全喪失監督功能；而被告甲○○始終未辦理「海
    安路地下一、二層之主體結構安全簽證」，被告等人對此知
    之甚詳，竟任由尚禹公司領取此部分工程款，涉有圖利尚禹
    公司之嫌部分，固提出政府採購法子法採購契約要項第24
    條規定主張台南市政府91年2月22日「海安路地下統包工程
    限期完工推動小組」會議紀錄結論無效及依台南市政府建造
    執照申請有關特殊結構審查原則，地下街工程必須由指定機
    關、團體審查為據，然查上開會議結論是否無效，仍係民事
    契約責任，究難執為推認被告等人刑事犯罪之論據。又上開
    台南市政府建造執照申請有關特殊結構審查原則顯屬台南市
    政府自定之內部作業規則，尚不能與法律、命令之效力相提
    並論，是被告等人縱有違背，亦屬行政責任有無問題，仍難
    據為羈押被告等人之事由至明。
  (三)又檢察官復指稱台南市政府於91年3月8日由許添財市長召開
    會議決議，主動改採限制性招標方式辦理統包變更追加工程
    ，讓尚禹公司減少應辦事項，而被告丙○○明知會議決議違
    法，卻仍發文變更契約內容云云，查檢察官於抗告書既自述
    關於此部分之事證，尚待查明等語，則檢察官遽以認為被告
    丙○○對該統包變更追加工程之違法與否有所認識云云，證
    明亦屬不足。
  (四)原審以檢察官所舉之事證難認被告丙○○、乙○○及甲○○
    三人有違反貪污治罪條例、政府採購法、刑法背信罪、業務
    登載不實罪及詐欺罪等罪嫌，及本案相關案情自91年間檢察
    官發動偵查迄今已歷時數年，相關之關係人早經檢察官訊問
    完畢或可供訊問，相關事證亦早經檢察官搜索扣案，且認檢
    察官監聽被告乙○○與其女友對話內容，並無佐證足認與被
    告三人涉案情節有關，又該對話迄今已歷五月，亦難認何湮
    滅證據之虞；至台南市政府官員許添財、郭學書、胡銘煌及
    洪文濱等人尚待後續調查部分，應屬是否予以列為被告偵查
    問題，經核均與刑事訴訟法第101條第1項之羈押事由不符，
    而駁回羈押之聲請，並當庭釋放被告三人，經核與法並無不
    合。檢察官之抗告意旨仍執陳詞，僅以「如何能謂無」、「
    如何能諉為不知」、「如何能認其無」、「其不可能不知悉
    」等臆測之詞，推論被告三人犯罪嫌疑重大，有應羈押之原
    因、必要，而以此指摘原裁定不當，其請求予撤銷改判，乃
    為無理由，應予駁回。
三、據上論結，應依刑事訴訟法第412條，裁定如主文。
中    華    民    國    95    年    10    月    30    日
                  刑事第二庭    審判長法  官     葉居正
                                      法  官     吳勇輝
                                      法  官     郭千黛
以上正本證明與原本無異。
不得再抗告。
                                      書記官    尤乃玉
中    華    民    國    95    年    10    月    31    日


司法院資訊處製作；財團法人民間司法改革基金會備份。
